臺灣臺北地方法院民事判決　九十年度訴字第四二二九號
　　原　　　告　甲○○
　　被　　　告　台北大眾捷運股份有限公司
　　法定代理人　乙○○
右當事人間請求侵權行為損害賠償事件，本院判決如左：
    主    文
被告應給付原告新台幣玖萬仟肆佰柒拾貳元及自民國九十年八月二十八日起至清償
日止，按年息百分之五計算之利息。
原告其餘之訴駁回。
訴訟費用由被告負擔四十五分之一，餘由原告負擔。
本判決第一項於原告以新台幣萬貳仟元為被告供擔保後，得假執行。但被告如於假
執行程序實施前，以新台幣玖萬仟肆佰柒拾貳元為原告預供擔保，得免為假執行。
原告其餘假執行聲請駁回。
    事實及理由
一、原告主張其於民國（下同）九十年五月二十五日從北投住家到台北市政府聯合服
    務中心擔任義工，上午八時十分從捷運中山站下車，自第１號出口走出時，因被
    告未為任何標示旅客安全之措施，亦未設置斜坡飾板使旅客得以沿順坡板安全而
    上，其設置及維護顯然有過失，危及旅客行走安全，致原告被出口走道突然隆起
    門檻絆倒，造成右膝臏骨骨折、下背疼痛併右側坐骨神經痛，並有右膝腫痛、多
    處瘀傷、擦傷、下背痛、右側坐骨神經痛，經住院治療後，於九十年五月二十九
    日出院，因摔傷必須穿戴護腰及護膝，每天仍須到宏恩綜合醫院作復健治療，導
    致夜晚疼痛難眠，更破例服用鎮定劑方得入睡，不僅因肉體上的折磨，至今體力
    盡失無法作家務事，造成全家日常生活的紛亂，嚴重影響家人的生活品質，所受
    精神上之痛苦及損害難以言喻。被告應負民法侵權行為、消費者保護法第七條、
    大眾捷運法第四十六條損害賠償責任，原告支出醫藥費新台幣（下同）二萬三千
    三百七十九元、增加生活上之支出計五萬二千三百六十五元（含護膝護腰購置費
    二千三百元及交通費五萬零六十五元）、精神上之損害賠償三百六十五萬元、營
    養費四十七萬一千七百五十六元，合計四百一十九萬七千五百元。並聲明（一）
    被告應給付原告肆百壹拾玖萬柒千伍百元及自起訴狀送達翌日至給付之日止，按
    年利率百分之五計算之利息。（二）原告願供擔保，請准宣告假執行。
二、被告則以系爭台北捷運中山站出口防洪門為使與防洪門板緊密結合以達阻隔洪水
    之目的，門檻之設置及其設計有其必要性，雖門檻突出地面部分高約八公分，站
    外部分則舖設斜坡蓋板貼止滑條，站內部分為配合鐵捲門及截水溝維持應有功能
    ，以45度斜角不銹鋼面板舖設寬度五公分。基於設計功能及通行使用之需求，系
    爭門檻已盡必要及最大注意程度，且其位置之安排距電扶梯踏板前方仍有足夠之
    緩衝空間，而不銹鋼製門檻亦與地面磁磚明顯區隔，足為一般人通常之注意所能
    避免，防洪門檻設置及管理並無不當，而防洪門檻之設置及設計有其必要性，對
    於旅客通行之障礙亦盡其能事使防礙減至最低程度，並由通行旅客驗證其設置並
    不足構成妨礙通行之缺失，則原告即使不慎於系爭防洪門檻跌傷，殊難歸責於被
    告，被告自不應負侵權行為損害賠償責任。況原告是否為搭乘捷運之旅客及由中
    山站出站受傷亦非無疑！原告請求醫藥費部分就診科別有０二、０七不同；原告
    所提收據二之一至二之五病房費用是否累計重覆，收據二之二、二之五、八之三
    、十五之三、十九之二、二一之三、三一之二、三三之一中證明書費用非屬醫療
    上必要支出、收據二之三膳食費，按三餐飲食係原告日常生活本來應為之支出，
    有無受傷就醫均不能免；電話費亦與醫療無關！交通費依原告之主張其就醫次數
    計三十三次；惟其所提搭乘計程車之交通費之支出計七十七次，較之實際就醫次
    數顯然為多，可見所提計程車費之收據是否必要支出即有疑義。另原告固提出九
    十年十一月以後改搭捷運之購票證明六紙計四千八百元，惟此為其生活上本然之
    支出與本件受傷無關。營養費四十七萬一千七百五十六元，原告不能證明有此必
    要及其支出。精神慰藉日額一千二百五十元，八年計三百六十五萬元，其依據何
    在？又何以算至八年？原告此種計算顯然與精神上損害賠償之立法精神及目的有
    間，其請求，顯然無理由！並聲明（一）原告之訴駁回。（二）如受不利判決，
    請准被告提供擔保免受假執行。
三、原告主張其於九十年五月二十五日上午八時十分在捷運中山站第１號出口，因走
    道門檻突出地面部分高約八公分，被告亦未設置任何標示，致原告遭門檻絆倒，
    造成右膝臏骨骨折、下背疼痛併右側坐骨神經痛，並有右膝腫痛、多處瘀傷、擦
    傷等傷害之事實，為被告所不爭執，復有照片、診斷證明書、Ｘ光片、肌電波檢
    查單等影本附卷可稽，應信為真實。茲兩造所爭執者為被告管理有無欠缺？原告
    請求損害賠償金額是否合理？
四、原告主張其於上述時間在捷運中山站第１號出口摔倒之事實，業據證人即當時值
    勤警員龔建銘證述我看見原告由捷運站內走出來，我回頭有看見原告已經倒在地
    上叫，我走過去詢問，她有請求幫她叫救護車，她說她踢到捷運局的門檻摔倒的
    等語相互符合，亦有捷運中山站出口照片可供參酌。足證原告主張為可採，被告
    抗辯原告並不是搭乘捷運之旅客及非由捷運中山站出站受傷之抗辯不足採信。
五、原告主張被告捷運中山站第１號出口門檻高出地面又未設置標示提醒旅客，其設
    置及維護顯然有過失。被告雖否認之。惟查：被告為防洪之需要，捷運地下車站
    出入口之門檻設置防洪門固有其必要性，惟被告亦自承門檻突出地面部分高約八
    公分，站外部分則舖設斜坡蓋板貼止滑條，然站內部分僅以45度斜角不銹鋼面板
    舖設寬度五公分，而未與站外部分為相同舖設斜坡蓋板貼止滑條之措施。再者：
    門檻距離電扶梯踏板前方之緩衝空間並非寬敞，而一般旅客搭乘電扶梯走出捷運
    站時，其注意重點在於離開移動電扶梯時前方踏板固定處之位置，待旅客站立於
    電扶梯前方踏板固定處欲往前繼續行進時已接近門檻，旅客能夠及時反應時間相
    當短，稍有遲延或不注意已到門檻，被告復未設置標示以提醒旅客注意。依消費
    者保護法第七條「提供設計、生產、製造商品或提供服務之企業經營者，應確保
    其提供之商品或服務，無安全上或衛生上之危險。」，「如商品或服務具有危害
    消費者生命、身體、健康財產之可能者，應於明顯處為警告標示．．．」，「企
    業經營者違反前二項規定，致生損害於消費者或第三人時，應負連帶賠償責任。
    」；大眾捷運法第四十一條「大眾捷運系統營運機構，對行車及路線、場、站設
    施，應妥善管理維護，並應有緊急逃生設施，以確保旅客安全。」、第四十四條
    「大眾捷運系統營運機構，應於適當處所標示安全規定，」、第四十六條「大眾
    捷運系統營運機構，因行車及其他事故致旅客死亡或傷害，或財物毀損喪失時，
    應負損害賠償責任。」；民法第一百八十四條「因故意或過失，不法侵害他人之
    權利者，負損害賠償責任。違反保護他人之法律，致生損害於他人者，負賠償責
    任。」，被告對於捷運車站設施其管理維護既有如前缺失，應負損害賠償責任應
    無疑義。
六、原告請求被告損害賠償之各項損害及金額是否允當，一一分述如左：
（一）支出醫療費用二萬六千一百一十二元（詳如附表一，原告誤算為二萬三千三百
      七十九元）部分，原告提出宏恩綜合醫院收據等影本為證：
  １、證書費用部分：按當事人因傷害所支出之診斷書費用，非係因侵權行為所生財
      產上之損害，不得請求賠償。最高法院六十六年六月十一日、六十六年度第五
      次民庭庭推總會決議可供參酌，是以，如收據編號二之二支出一千零五十元、
      編號二之五支出九百元、編號八之三支出三百元、編號十五之三支出六百元、
      編號十九之二支出九十元、編號二一之三支出三百元、編號二五之三支出三百
      元、編號三一之二支出三百元、編號三三之一支出三百元，合計四千一百四十
      元，均屬證書費用，應予扣除。
  ２、膳食等日用品部分：按一般膳食、日用品及電話費用之支出，屬一般人日常生
      活所需負擔者，不因是否發生事故而有影響，故不得請求。是以，編號二之二
      支出之日用品費二百五十元、編號二之三膳食費一千零三十二元、電話費二百
      二十七元，合計一千五百零九元，應予扣除。
  ３、收據編號二之四病房費與編號二之一病房費三千零三十六元重覆，原告已捨棄
      ，併予敘明。
    綜上所述，原告支出醫療費用二萬六千一百一十二元，扣除上述證書費用等八千
    六百八十五元，原告請求醫療費用一萬七千四百二十七元部分為有理由，應予准
    許，逾此請求，洵屬無據，應予駁回。
（二）增加生活上之支出計五萬二千二百六十五元（詳如附表二，原告誤算為五萬二
      千三百六十五元），原告提出統一發票、計程車運價證明及台北捷運公司購票
      證明、復健治療記錄單等影本為證。
  １、護膝護腰購置費二千三百元部分：原告因本件事故造成右膝臏骨骨折、下背疼
      痛併右側坐骨神經痛，上開費用之支出係屬必要且合理。
  ２、計程車交通費用部分（編號一至七七之二，七四之一除外）：經核對原告提出
      醫療收據看病日期及原告提出宏恩綜合醫院復健醫療記錄單相互比對，收據編
      號五支出六百八十元、編號七支出六百七十五元、編號八支出六百六十元、編
      號十支出三百三十五元、編號十一支出三百二十五元、編號十二支出九百八十
      元、編號十三支出六百零五元、編號十四支出三百二十五元、編號十五支出三
      百三十元、編號十七支出六百四十元、編號十八支出二百七十元、編號十九支
      出二百九十元、編號二十支出三百三十元、編號二一支出三百零五元、編號二
      二支出六百四十元、編號二五支出六百三十五元、編號二六支出六百二十元、
      編號二七支出六百一十五元、編號二八支出六百零五元、編號三一支出六百四
      十五元、編號三二支出六百六十元、編號三三支出六百一十元、編號三四支出
      五百九十五元、編號三五支出六百零五元、編號三八支出六百三十元、編號三
      九支出六百四十五元、編號四十支出六百零五元，合計一萬四千八百六十元，
      此部分支出計程車交通費用之日期並無醫療收據或復健醫療記錄足供證明，原
      告復未提出任何證據足供佐證支出此部分交通費用與本件事故有何關連，此部
      分請求應予扣除，從而，扣除上開費用後原告請求二萬九千五百零五元應予准
      許。
  ３、台北捷運公司購票證明部分（編號七四之一、七八至八三）：原告主張後期（
      九十年十月以後）改搭捷運就醫等情，並提出台北捷運公司購票證明七紙共五
      千六百元，惟參酌原告復健治療記錄單之記錄，原告於九十年十月十一日、二
      十二日、二十九日、三十一日、十一月六日、十日、十三日、十五日、十九日
      、二十日、二十七日、三十日、十二月四日、八日、十一日、十四日、十八日
      、二十四日、二十六日、二十八日、九十一年一月二日、八日、十一日、十五
      日、十九日、二十二日、二十九日、三十日、二月五日、十九日、二十六日、
      三月二日、五日、十二日、十五日、二十日、二十二日、二十六日、三十日、
      四月二日、三日、九日、十日、十五日、十六日、十七日、十九日、二十二日
      、二十六日、三十日、五月六日、八日、十三日共計五十三次前往宏恩綜合醫
      院復健治療，原告從北投站至忠孝敦化站捷運單程為四十元，來回每次為八十
      元，五十三次共計四千二百四十元，原告請求四千二百四十元部分應予准許。
      綜上所述，原告請求增加生活上之支出三萬六千零四十五元部分，應予准許，
      逾此請求為無理由，應予駁回。
（三）原告請求支出營養費四十七萬一千七百五十六元，惟並未提出任何證據以供本
      院斟酌，此部分請求為無理由，應予駁回。
（四）原告請求精神上之損害賠償三百六十五萬元部分：原告主張原告之丈夫為建築
      師，一家四口，生活安逸，和樂融融，嗣受傷後，導致右側坐骨神經及下背的
      扭痛，夜晚更疼痛難眠，更破例服用鎮定劑方得入睡，不僅因肉體上的折磨，
      至今體力盡失無法作家務事，造成全家日常生活的紛亂，嚴重影響到家人的生
      活品質，經由醫師診斷，且需長期休養與復健治療，所受精神上之痛苦及損害
      難以言喻，請求賠償三百六十五萬元。本院參酌原告擔任義工，樂於服務人群
      ，本件事故發生時，原告已看見突出門檻，猶不慎絆倒致受有右膝臏骨骨折、
      下背疼痛併右側坐骨神經痛，並有右膝腫痛、多處瘀傷、擦傷，住院時間五日
      ，日後施予復健治療，其所受身體及精神上痛苦情形，再參以事發後被告立即
      派員二次前往醫院慰問探親及多次電話問候，有關求償部分亦請原告具體提出
      書面申請並檢附相關證明文件以憑辦理，事故所在門檻原已經過四十五度角處
      理，中山站來往旅客數以百萬計，並無原告類似情形，以及被告對於管理維護
      採取高標準之要求、原告家庭及經濟情況、社會地位、及加害程度等一切情狀
      ，本院認原告請求應以四萬元，方稱公允，逾此部分之數額，不予准許。
七、綜上所述，原告請求醫療費用一萬七千四百二十七元、增加生活上之支出三萬六
    千零四十五元及精神上損害賠償四萬元，合計九萬三千四百七十二元及自起訴狀
    繕本送達翌日即九十年八月二十八日起至清償日止，按年息百分之五計算之利息
    部分為有理由，應予准許，逾此請求，尚不可採，應予駁回。
八、兩造陳明願供擔保，聲請宣告假執行或免為假執行，經核原告勝訴部分，合於法
    律規定，爰分別酌定相當之擔保金額宣告之；原告其餘假執行之聲請，因訴之駁
    回而失所依據，不予准許。
九、因本案事證已臻明確，兩造其餘主張陳述及所提之證據，均毋庸再予審酌，附此
    敘明。
十、訴訟費用負擔之依據：民事訴訟法第七十九但書。
中　　　華　　　民　　　國　　九十一　　年　　　八　　　月　　  十三 　 日
　　　　　　　　　　　　　　　　　　　民事第五庭法　　　官　薛中興
右為正本係照原本作成
如對本判決上訴，須於判決送達後廿日內向本院提出上訴狀
中　　　華　　　民　　　國　　九十一　　年　　　八　　　月　　  十三　　日
　　　　　　　　　　　　　　　　　　　　　　　　法院書記官　王宜玲
附表一：醫藥費支出明細表    新台幣：元
收據編號  日期    請求金額  准許金額    備註
 1-1    90.05.00     000      000
 0-0    00.05.00     000      000
 0-0    00.05.00     000      000
 0-0    00.05.29   3,188    1,888       扣除證明書1050、日用品費000
 0-0    00.05.29   4,319    3,060       扣除膳食費1032、電話費000
 0-0    00.05.29   3,036        0       與2-1重覆捨棄
 2-5    90.05.29     900        0       扣除證明書000
 0-0    00.05.00     000      000
 0-0    00.05.00      00       00
 0-0    00.06.00     000      000
 0-0    00.06.00     000      000
 0-0    00.06.00      00       00
 0-0    00.06.00     000      000
 0      00.06.00     000      000
 0-0    00.06.00     000      000
 0-0    00.06.00     000      000
 0-0    00.06.00      00       00
 0-0    00.06.00     000      000
 0-0    00.06.29     300        0       扣除證明書000
 0-0    00.06.00     000      000
 0-0    00.07.00     000      000
 0-0    00.07.00      00       00
 0-0    00.07.00     000      000
 00     00.07.00     000      000
 00-0   00.07.00      00       00
 00-0   00.07.00     000      000
 00-0   00.07.00     000      000
 00-0   00.07.00     000      000
 00-0   00.07.00     000      000
 00-0   00.07.00     000      000
 00     00.07.00     000      000
 00-0   00.08.00     000      000
 00-0   00.08.00      00       00
 00-0   00.08.07     600        0       扣除證明書000
 00-0   00.08.00     000      000
 00     00.08.00     000      000
 00     00.08.00     000      000
 00     00.08.00     000      000
 00-0   00.09.00     000      000
 00-0   00.09.04      90        0       扣除證明書00
 00-0   00.09.00     000      000
 00-0   00.09.00     000      000
 00-0   00.09.00     000      000
 00-0   00.09.00     000      000
 00-0   00.10.00     000      000
 00-0   00.10.00     000      000
 00-0   00.10.09     300        0       扣除證明書000
 00     00.10.00     000      000
 00     00.11.00     000      000
 00     00.12.00      00       00
 00-0   00.12.00     000      000
 00-0   00.12.00     000      000
 00-0   00.12.11     300        0       扣除證明書000
 00-0   00.12.00     000      000
 00     00.12.00     000      000
 00     00.12.00     000      000
 00     00.12.00     000      000
 00-0   00.12.00     000      000
 00-0   00.12.00     000      000
 00     00.01.00     000      000
 00-0   00.01.00     000      000
 00-0   00.01.22     300        0       扣除證明書000
 00     00.02.00     000      000
 00-0   00.03.15     300        0       扣除證明書000
 00-0   00.03.00     000      000
 00-0   00.03.00      00       00
 00-0   00.03.00     000      000
 00-0   00.03.00     000      000
 00-0   00.03.00     000      000
            共計：26,112   17,427       扣除8685
附表二：交通費支出明細表    新台幣：元
收據編號  日期    請求金額  准許金額    備註
 1      90.05.00    000       000
 0-0    00.05.00    000       000
 0-0    00.05.00    000       000
 0-0    00.06.00    000       000
 0-0    00.06.00    000       000
 0-0    00.06.00    000       000
 0-0    00.06.00    000       000
 0-0    00.06.13    355         0       無醫療記錄
 5-2    90.06.13    325         0       無醫療記錄
 6-1    90.06.00    000       000
 0-0    00.06.00    000       000
 0-0    00.06.15    325         0       無醫療記錄
 7-2    90.06.15    350         0       無醫療記錄
 8-1    90.06.18    335         0       無醫療記錄
 8-2    90.06.18    325         0       無醫療記錄
 9-1    90.06.00    000       000
 0-0    00.06.00    000       000
 00     00.06.21    335         0       無醫療記錄
 11                 325         0       無醫療記錄
 12-1   90.06.22    325         0       無醫療記錄
 12-2   90.06.22    330         0       無醫療記錄
 12-3   90.06.22    325         0       無醫療記錄
 13-1   90.06.26    280         0       無醫療記錄
 13-2   90.06.26    325         0       無醫療記錄
 14     90.06.27    325         0       無醫療記錄
 15                 330         0       無醫療記錄
 16-1   90.06.00    000       000
 00-0   00.06.00    000       000
 00-0   00.06.30    325         0       無醫療記錄
 17-2   90.06.30    315         0       無醫療記錄
 18     90.07.02    270         0       無醫療記錄
 19     90.07.03    290         0       無醫療記錄
 20                 330         0       無醫療記錄
 21                 305         0       無醫療記錄
 22-1   90.07.04    325         0       無醫療記錄
 22-2   90.07.04    315         0       無醫療記錄
 23-1   90.07.00    000       000
 00-0   00.07.00    000       000
 00-0   00.07.00    000       000
 00-0   00.07.00    000       000
 00-0   00.07.10    320         0       無醫療記錄
 25-2   90.07.10    315         0       無醫療記錄
 26-1   90.07.12    305         0       無醫療記錄
 26-2   90.07.12    315         0       無醫療記錄
 27-1   90.07.13    295         0       無醫療記錄
 27-2   90.07.13    320         0       無醫療記錄
 28-1   90.07.14    300         0       無醫療記錄
 28-2   90.07.14    305         0       無醫療記錄
 29-1   90.07.00    000       000
 00-0   00.07.00    000       000
 00-0   00.07.00    000       000
 00-0   00.07.00    000       000
 00-0   00.07.18    325         0       無醫療記錄
 31-2   90.07.18    320         0       無醫療記錄
 32-1   90.07.19    325         0       無醫療記錄
 32-2   90.07.19    335         0       無醫療記錄
 33-1   90.07.20    315         0       無醫療記錄
 33-2   90.07.20    295         0       無醫療記錄
 34-1   90.07.21    305         0       無醫療記錄
 34-2   90.07.21    290         0       無醫療記錄
 35-1   90.07.23    295         0       無醫療記錄
 35-2   90.07.23    310         0       無醫療記錄
 36-1   90.07.00    000       000
 00-0   00.07.00    000       000
 00-0   00.07.00    000       000
 00-0   00.07.00    000       000
 00-0   00.07.26    315         0       無醫療記錄
 38-2   90.07.26    315         0       無醫療記錄
 39-1   90.07.27    315         0       無醫療記錄
 39-2   90.07.27    330         0       無醫療記錄
 40-1   90.07.28    295         0       無醫療記錄
 40-2   90.07.28    310         0       無醫療記錄
 41-1   90.08.00    000       000
 00-0   00.08.00    000       000
 00-0   00.08.00    000       000
 00-0   00.08.00     00        00
 00-0   00.08.00    000       000
 00-0   00.08.00    000       000
 00-0   00.08.00    000       000
 00-0   00.08.00    000       000
 00-0   00.08.00    000       000
 00-0   00.08.00    000       000
 00-0   00.08.00    000       000
 00-0   00.08.00    000       000
 00-0   00.08.00    000       000
 00-0   00.08.00    000       000
 00-0   00.08.00    000       000
 00     00.08.00    000       000
 00                 000       000
 00-0   00.08.00     00        00
 00-0   00.08.00    000       000
 00-0   00.08.00    000       000
 00-0   00.08.00    000       000
 00-0   00.08.00    000       000
 00-0   00.08.00    000       000
 00-0   00.08.00    000       000
 00     00.08.00    000       000
 00     .           000       000
 00-0   00.08.00    000       000
 00-0   00.08.00    000       000
 00-0   00.08.00    000       000
 00-0   00.08.00    000       000
 00-0   00.08.00    000       000
 00-0   00.08.00    000       000
 00-0   00.08.00    000       000
 00-0   00.08.00    000       000
 00-0   00.09.00    000       000
 00-0   00.09.00    000       000
 00-0   00.09.00    000       000
 00-0   00.09.00    000       000
 00-0   00.09.00    000       000
 00-0   00.09.00    000       000
 00-0   00.09.00    000       000
 00-0   00.09.00    000       000
 00-0   00.09.00    000       000
 00-0   00.09.00    000       000
 00-0   00.09.00    000       000
 00-0   00.09.00    000       000
 00-0   00.09.00    000       000
 00-0   00.09.00    000       000
 00-0   00.09.00    000       000
 00-0   00.09.00    000       000
 00-0   00.09.00    000       000
 00-0   00.09.00    000       000
 00-0   00.09.00    000       000
 00-0   00.09.00    000       000
 00-0   00.09.00    000       000
 00-0   00.09.00    000       000
 00     00.09.00    000       000
 00     00.10.00    000       000
 00-0   00.10.00    000       000
 00-0   00.10.00    000       000
 00     00.10.00    000       000
 00-0   00.10.00    000       000
 00-0   00.10.00    000       000
 00-0   00.10.10    800                 台北捷運公司購票證明
 74-2   90.10.00    000       000
 00     00.10.00    000       000
 00     00.10.00    000       000
 00-0   00.10.00    000       000
 00-0   00.10.00    000       000
 00     00.11.05    800                 台北捷運公司購票證明
 79     90.11.30    800                 台北捷運公司購票證明
 80     90.12.27    800                 台北捷運公司購票證明
 81     91.02.24    800                 台北捷運公司購票證明
 82     91.03.12    800                 台北捷運公司購票證明
 83     91.02.24    800                 台北捷運公司購票證明
           合計：49,965    29,505       無醫療記錄14860
                            4,240       捷運購票5600，可請求4240
                            2,300       護膝護腰購置費2300
                      合計 36,045       增加生活支出可請求部分
